ACORDAO-COMPLETO-2410708

ACÓRDÃO 6590/2020 ATA 19/2020 - SEGUNDA CÂMARA

VISTOS, relatados e discutidos estes autos referentes à Tomada de Contas Especial deflagrada pelo Fundo Nacional de Saúde - FNS contra o Sr. Leandro Mazina Martins, ex-secretário de saúde de Campo Grande/MS, em face da não comprovação da boa e regular aplicação de recursos do Sistema Único de Saúde - SUS transferidos ao município, nos exercícios de 2010 a 2012, por ausência de documentação comprobatória dessas despesas, conforme constatado por auditoria conduzida pelo Departamento Nacional de Auditoria do SUS - Denasus, que abrangeu o período de 2010 a 2015.
ACORDAM os Ministros do Tribunal de Contas da União, reunidos em sessão da 2ª Câmara, ante as razões expostas pelo Relator, em:
9.1. julgar  regulares  com  ressalva  as  contas  do  Sr. Leandro  Mazina  Martins, conferindo-lhe quitação, nos termos dos arts. 1º, inciso I, 16, inciso II, 18 e 23, inciso II, da Lei 8.443/1992;
9.2. com fundamento no art. 12, § 1º, da Lei 8.443/1992 c/c o art. 202, §§ 2º e 3º, do Regimento Interno/TCU, fixar ao município de Campo Grande/MS novo e improrrogável prazo de 15 (quinze) dias, a contar da notificação deste Acórdão, para que recolha ao Fundo Municipal de Saúde de Campo Grande/MS as quantias abaixo especificadas, atualizadas monetariamente desde as datas adiante indicadas, até a da efetiva quitação, na forma da legislação em vigor:
	VALOR ORIGINAL (R$) 
	DATA DA OCORRÊNCIA

	53.864,00
	16/12/2010

	86.433,00
	3/3/2011

	92.013,00
	13/7/2012

9.3. cientificar o ente responsável de que, nos termos do art. 12, § 2º, da Lei 8.443/1992 c/c o art. 202, § 4º, do RI/TCU, a liquidação tempestiva do débito atualizado monetariamente saneará o processo e o Tribunal julgará as contas do município regulares com ressalva, conferindo-lhe quitação, sendo que, na falta de liquidação tempestiva da dívida, o TCU julgará irregulares as contas, com imputação de débito atualizado monetariamente e acréscimo de juros de mora;
9.4. autorizar, caso requerido, nos termos do art. 26 da Lei 8.443/1992, o parcelamento da dívida indicada no subitem 9.2 acima em até 36 (trinta e seis) parcelas mensais e sucessivas, atualizadas monetariamente, esclarecendo ao responsável que a falta de pagamento de qualquer parcela importará no vencimento antecipado do saldo devedor, sem prejuízo das demais medidas legais.

Tomada de Contas Especial deflagrada em face da não comprovação da boa e regular aplicação de recursos do Sistema Único de Saúde.

Segunda Câmara

Município de Campo Grande/MS.

3. Responsáveis: Leandro Mazina Martins (XXX.383.631-XX) e município de Campo Grande/MS (03.501.509/0001-06).

13.1. Ministros presentes: Ana Arraes (Presidente), Augusto Nardes, Aroldo Cedraz e Raimundo Carreiro.
13.2. Ministros-Substitutos presentes: Marcos Bemquerer Costa (Relator) e André Luís de Carvalho.

ACORDAO-COMPLETO-2520616

Acórdão de Relação 387/2022 - Segunda Câmara

Acórdão de Relação

ACORDAO-COMPLETO-2431038

Acórdão de Relação 12212/2020 - Segunda Câmara

MARCOS BEMQUERER

Adoto como parte deste Relatório a instrução inserta à peça 51, acolhida pelo escalão dirigente da Secretaria de Controle Externo de Tomada de Contas Especial - SecexTCE (peças 52 e 53) , a seguir transcrita com alguns ajustes de forma: 
"Cuidam os autos de Tomada de Contas Especial (TCE) instaurada pelo Fundo Nacional de Saúde (FNS) , em desfavor do Sr. Leandro Mazina Martins (CPF XXX.383.631-XX) , na condição de secretário municipal de saúde de Campo Grande/MS, em razão da não comprovação da boa e regular aplicação de recursos do Sistema Único de Saúde (SUS) repassados à Secretaria Municipal de Saúde de Campo Grande/MS (SMSCG/MS) nos exercícios de 2010 a 2012, tendo em vista falhas e/ou falta da documentação comprobatória das despesas, conforme constatado por auditoria promovida pelo Departamento Nacional de Auditoria do SUS (Denasus) junto ao ente recebedor.
HISTÓRICO
2. O processo se originou das constatações contidas no Relatório da Auditoria 15.536, do Denasus (RA 15.5356/Denasus) , versões original (peça 27) e complementares (peças 25 e 26) , auditoria realizada na SMSCG/MS com o objetivo de verificar a aplicação dos recursos e avaliar as condições de funcionamento, bem com os resultados alcançados dos Complexos Reguladores sob Gestão Municipal, conforme a Política Nacional de Regulação. A auditoria abrangeu os exercícios de 2010 a 2015 e constatou dano ao erário no valor original de R$ 232.310,00 (peça 26, p. 20-21) , devido à seguinte irregularidade: 
'Aquisição de equipamentos não previstos no Plano de Trabalho, instalados no Instituto Municipal de Tecnologia da Informação (IMTI) , setor de informática da Prefeitura Municipal de Campo Grande/MS (PMCG/MS) , unidade que também não estava contemplada no PTA, referente às NFs 397, 643 e 2530'.
3. O detalhamento do débito realizado pelo Denasus consta da peça 26, p. 20-21.
4. O Relatório Completo do Tomador de Contas 86/2018 (peça 31, p. 1-5) , acompanhando entendimento do Denasus, caracterizou a responsabilidade do Sr. Leandro Mazina Martins, na condição de secretário municipal de saúde de Campo Grande/MS.
5. O Relatório de Auditoria 49/2019, do Controle Interno (peça 32, p. 1-3) , retratou as questões relatadas no Relatório de Tomada de Contas Especial.
6. Diante disso, a Secretaria de Controle Interno certificou a irregularidade das contas (peça 33, p. 1-2) , acompanhado do parecer do dirigente do órgão de controle interno (peça 34, p. 1) , tendo o Ministro de Estado da Saúde, Sr. Luiz Henrique Mandetta, registrado o conhecimento das conclusões daquele órgão de controle interno (peça 35, p. 1) . A responsabilização foi devidamente inscrita no Siafi (peça 19, p. 1-3) .
7. A presente TCE foi autuada no TCU em 11/3/2019, dando início à fase externa.
8. No âmbito da SecexTCE, o auditor instruinte propôs o seguinte encaminhamento:
a) realizar a citação do município de Campo Grande/MS (CNPJ 03.501.509/0001-06) , na pessoa de seu representante legal, para apresentar alegações de defesa quanto à irregularidade caracterizada pelo desvio de finalidade consistente na aquisição de equipamentos não previstos no Plano de Trabalho, instalados no IMTI, unidade que também não estava contemplada no PTA, com recursos financeiros repassados, na modalidade fundo a fundo, pelo MS à SMSCG/MS, no período de 2010 a 2012, tendo o município se beneficiado do desvio de finalidade consistente na destinação irregular dada aos equipamentos em questão, na medida em que foram alocados em local distinto do previsto no plano de trabalho pactuado, em afronta aos arts. 15 e 26 da IN/STN 1/1997, com a redação dada pela IN/STN 2/2002; débito original de R$ 232.310,00 (peça 37, p. 5) ; e
b) realizar audiência do Sr. Leandro Mazina Martins (CPF XXX.383.631-XX) , na condição de secretário municipal de saúde de Campo Grande/MS e gestor local do SUS, a fim de apresentar razões de justificativa em razão da irregularidade caracterizada pelo desvio de finalidade, consistente na aquisição de equipamentos não previstos no Plano de Trabalho, instalados no IMTI, em face de participar dos atos de gestão que deram ensejo ao desvio de finalidade em questão (peça 37, p. 6) .
9. A proposta de encaminhamento foi endossada pela SecexTCE (peças 38 e 39) .
10. Com amparo na delegação de competência conferida pelo Relator, Ministro Marcos Bemquerer, (...) expediu-se o Ofício 5734/2019-TCU/Secex-TCE, de 12/7/2019 (peça 42) , para a citação do [Município] de Campo Grande/MS, bem como o Ofício 5416/2019-TCU/Secex-TCE, de 8/7/2019 (peça 43) , para a audiência do Sr. Leandro Mazina Martins.
11. As comunicações processuais foram entregues aos destinatários em 22/7/2019, conforme demonstram os retornos dos avisos de recebimentos ao TCU (peças 44 e 45) .
12. Por intermédio de advogado constituído nos autos (peça 47) , o Sr. Leandro Mazina Martins apresentou razões de justificativa em 5/8/2019 (peça 46) . O Procurador-Geral Adjunto da PMCG/MS apresentou alegações de defesa em 6/8/2019 (peça 48) .
 (...) 
Verificação da existência de outros débitos 
15. Em atenção ao comando contido no item 9.4 do Acórdão 1772/2017-TCU-Plenário, de relatoria do Exmo. Ministro-Substituto Augusto Sherman Cavalcanti, e em atendimento ao disposto no art. 6º, § 1º, da IN/ TCU 71/2012, informa-se que não foram encontrados outros processos nos quais sejam atribuídos outros débitos aos responsáveis arrolados nesses autos. 
EXAME TÉCNICO
Esgotamento da via administrativa do Ministério da Saúde para ressarcimento do dano
16. Oportuno consignar que, nos termos do art. 23, § 1º, do Decreto 7.827/2012, que regulamenta a Lei Complementar 141/2012, e item 9.3.5.2 do Acórdão 1072/2017-TCU-Plenário (Relator Min. Bruno Dantas) , foram esgotadas, na via administrativa de controle interno do Ministério da Saúde, as medidas para ressarcimento do dano, conforme notificações encaminhadas aos responsáveis descritas no relatório do tomador de contas especiais (peça 31, p. 3) .
Caracterização das irregularidades geradoras do dano ao erário
17. Extrai-se da situação sintetizada na seção 'histórico' desta instrução que o tomador de contas identificou como ilícito gerador do dano a seguinte irregularidade:
Ocorrência: aquisição de equipamentos não previstos no Plano de Trabalho, instalados no Instituto Municipal de Tecnologia da Informação, setor de informática da Prefeitura Municipal de Campo Grande/MS, unidade que também não estava contemplada no PTA, conforme Anexo II, referente às NFs 397, 643 e 2530;
Valor histórico: R$ 232.310,00;
Dispositivos violados: arts. 15 e 26 da IN/STN 1/1997, com redação dada pela IN/STN 2/2002;
Responsável: Sr. Leandro Mazina Martins (CPF XXX.383.631-XX) ;
Conduta: autorizar a aquisição e instalação de equipamentos não previstos no Plano de Trabalho, instalados no Instituto Municipal de Tecnologia da Informação - IMTI, Setor de Informática da Prefeitura Municipal de Campo Grande/MS, unidade que também não estava contemplada no PTA;
Evidência: Relatório da Auditoria 15.536/Denasus, versões original (peça 27) e complementares (peças 25 e 26) .'
18. A rigor, a ocorrência em tela diz respeito a desvio de finalidade na utilização dos recursos federais recebidos, na medida em que a fiscalização do Denasus afirmou serem regulares a compra e a entrega dos equipamentos, apontando tão-somente que foram instalados em local diverso do previsto no plano de trabalho. 
18.1. Embora a redação do relatório do Denasus, em determinadas passagens, dê a entender que foram adquiridos 'equipamentos não previstos no plano de trabalho', aspecto que não ficou comprovado nos autos, tal circunstância, se verdadeira, não alteraria a análise e o encaminhamento desta TCE. 
19. Isso porque os bens foram instalados no IMTI, e não em uma das unidades do chamado 'Complexo Regulador Municipal' diretamente relacionadas com a oferta de ações e serviços de saúde, não fazendo diferença se os equipamentos foram adquiridos com especificações não previstas no plano de trabalho. O que está caracterizado é o desvio de finalidade na aplicação dos recursos públicos, dada a destinação final dos equipamentos, conforme descrito no Relatório de Auditoria complementar (RAC) , peça 25, p. 3-4, e na versão final (peça 26, p. 5-7 e 20 e 21) .
Individualização das Condutas
20. Na presente TCE não há que se falar em dano ao erário federal propriamente dito, mas em necessidade de recomposição do Fundo Municipal de Saúde de Campo Grande/MS, com vistas a permitir que o montante devolvido seja convertido em ações e serviços de saúde à comunidade local. Com relação aos bens adquiridos constantes das notas fiscais questionadas, pagos com recursos federais, não há como afastar a constatação de que a aquisição trouxe algum benefício à prefeitura municipal. Nesse caso, a restituição deve ser demandada à pessoa jurídica de direito público beneficiada (Município de Campo Grande/MS) , e não ao gestor do FMS. 
21. Não há informações, ou sequer indícios, de que o secretário municipal de saúde tenha se locupletado ou se beneficiado pessoalmente do desvio apurado. No entanto, o referido responsável devia ser ouvido para que sua conduta fosse avaliada para verificar se foi decisiva para a irregularidade constatada e se, em função disso, a ele devia ser aplicada a multa prevista no art. 58 da Lei 8.443/1992, bem como para o julgamento de suas contas.
22. Esse encaminhamento encontra-se consolidado na jurisprudência do Tribunal de Contas da União, primeiramente com a edição da Decisão Normativa/TCU 57/2004 (especialmente seu art. 3º) que estabelece, ao ente federado beneficiário da aplicação irregular de recursos federais transferidos, a obrigação de, com recursos próprios, efetuar o pagamento do débito, podendo, ainda, haver a responsabilização solidária do agente público causador da irregularidade e a sua apenação com multa. 
23. Mais recentemente, este Tribunal firmou entendimento, por meio do Acórdão 1072/2017-TCU-Plenário, de relatoria do Ministro Bruno Dantas, com intuito de dirimir controvérsias a respeito da matéria e definir o alcance do art. 27, inciso I, da Lei Complementar 141/2012, que estabeleceu, entre outros, os critérios de rateio dos recursos da União vinculados à saúde destinados aos Estados, ao Distrito Federal e aos Municípios. Nesse decisum, deliberou o TCU de maneira específica acerca do tratamento que deve ser dado aos débitos relativos a recursos federais do SUS transferidos 'fundo a fundo', objeto dos presentes autos, fixando posicionamento convergente ao da DN 57/2004 quanto aos desvios de finalidade ou de objeto: 
'9.3.2. com relação aos débitos decorrentes de desvio de objeto ou finalidade:
9.3.2.1. o art. 27, inciso I, da Lei Complementar 141/2012 impõe a obrigação de devolução dos valores aplicados indevidamente, não fazendo distinções entre o desvio de objeto e o de finalidade;
9.3.2.2. considerando que as despesas irregulares são realizadas em benefício da comunidade local, cabe, na linha do que determina o art. 3º Decisão Normativa TCU 57/2004 e o art. 27, inciso I, da Lei Complementar 141/2012, ao ente federado a obrigação de recompor, com recursos próprios, os valores gastos indevidamente, atualizados monetariamente, ao fundo de saúde do ente beneficiário do repasse, podendo, ainda, haver a responsabilização solidária do agente público causador da irregularidade e a sua apenação com multa;
9.3.2.3. embora não se possa falar propriamente em dano ao erário, a obrigação de recomposição do fundo local caracteriza um débito do ente beneficiário do repasse perante o fundo de saúde local, cabendo, portanto, a instauração de tomada de contas especial para perquirir esses valores, nos moldes da Lei 8.443/1992 e dos demais normativos que regem a matéria no âmbito deste Tribunal, bem como das diretrizes estabelecidas no item 9.3.5 abaixo e seus subitens;' (grifamos) .
24. Considerando o ilícito acima identificado, a imputação de responsabilidade atende aos pressupostos estabelecidos na jurisprudência desta Corte de Contas. Com efeito, há elementos para individualizar as condutas, o nexo de causalidade entre essas e as irregularidades geradoras do desvio de finalidade e deve ser avaliada a conduta do responsável arrolado na fase interna (ex-secretário municipal de saúde) , a fim de verificar se contribuiu para o cometimento da irregularidade, conforme resumido na matriz de responsabilização anexa à instrução de peça 37 e a seguir demonstrado.
25. Diferentemente desse posicionamento, tanto o tomador de contas quanto o Controle Interno acompanharam o entendimento do Denasus no sentido de se responsabilizar unicamente o Sr. Leandro Mazina Martins, na condição de secretário municipal de saúde de Campo Grande/MS, pela irregularidade tratada nestes autos, a ele impondo o dever de ressarcir, à União, o valor do débito apurado.
26. Tal entendimento, no entanto, não se amolda à jurisprudência deste Tribunal no enfrentamento de situações da espécie. Na condição de gestor local do SUS, consoante o disposto no art. 9º, caput e inciso III, da Lei n. 8.080/1990, o secretário municipal de saúde de Campo Grande/MS devia ter sua conduta avaliada, não como causador de dano ao erário, mas como potencial responsável por contribuir para o desvio de finalidade na aplicação dos recursos, hipótese passível apenas de sanção e não de condenação em débito.
27. Desse modo, encontram-se elementos probatórios nos autos que autorizam a responsabilização: i) do Município de Campo Grande/MS (CNPJ 03.501.509/0001-06)  pelos débitos relativos aos recursos transferidos pelo FNS, os quais devem retornar ao FMS da referida localidade; e ii) do Sr. Leandro Mazina Martins (CPF XXX.383.631-XX) , na condição de secretário municipal de saúde de Campo Grande/MS, à época dos fatos (exercícios de 2010 a 2012) , pela participação nos atos de gestão que ocasionaram o desvio de finalidade na aplicação dos recursos federais. 
Alegações de Defesa - [Município] de Campo Grande/MS
28. O Procurador-Geral Adjunto da PMCG/MS apresentou as alegações de defesa do município em 6/8/2019 (peça 48) . Os principais argumentos foram os seguintes:
a) a fiscalização do Denasus afirmou que a compra e a entrega dos equipamentos se deram de forma regular e apontou tão somente que foram instalados em local diverso do previsto no Plano de Trabalho (peça 48, p. 1) ;
b) entretanto, em relatório realizado pela Agência Municipal de Tecnologia da Informação e Inovação de Campo Grande/MS (AGETEC) , atual constituição jurídica do IMTI, os equipamentos descritos nas 397, 643 e 2530 estão instalados em unidade de saúde e prédios vinculados à SMS, sendo utilizados para a finalidade a que foram destinados, o que demonstra a boa-fé do gestor público (peça 48, p. 2) ;
c) houve, de fato, algumas perdas, que representam cerca de 25,41% da totalidade dos equipamentos adquiridos, mas todas as ações para o ressarcimento ao erário foram adotadas, segundo informado pela AGETEC no relatório anexo (peça 48, p. 2) ;
d) justifica-se a atuação do IMTI na gestão dos equipamentos de informática adquiridos com recursos do SUS em razão de existir no ordenamento jurídico municipal a expressa previsão legal que atribuiu ao referido órgão a competência para coordenar e implantar todos os serviços referentes à tecnologia da informação (peça 48, p. 2) ;
e) o IMTI foi criado por meio da Lei Municipal 4.266, de 21/2/2005, que logo em seu artigo 1º prevê que o Instituto tem a finalidade de coordenar e implantar todos os serviços referentes à tecnologia da informação, ao geoprocessamento e às telecomunicações para a Administração Municipal Direta ou Indireta (peça 48, p. 2) ;
f) o inciso VI do artigo 3º dispõe que compete ao IMTI avaliar as disponibilidades do mercado e elaborar a política de contratação de fornecedores para equipamentos e serviços, nas áreas de tecnologia da informação, geoprocessamento e telecomunicações, para apreciação e deliberação do Conselho de Administração do IMTI, visando a garantir, de forma plena, o atendimento das reais necessidades dos órgãos da Administração Pública municipal, direta e indireta, acompanhando e gerenciando o fornecimento efetivo dos equipamentos e serviços adquiridos, certificando-se de que eles atendam às políticas, especificações e normas técnicas estabelecidas (peça 48, p. 2) ;
g) sendo assim, o gestor público agiu com boa-fé, uma vez que apenas cumpriu os comandos legais existentes no município de Campo Grande, que determinavam a competência do IMTI para coordenar e administrar os equipamentos de tecnologia (peça 48, p. 3) ;
h) segundo o voto do Ministro Augusto Sherman no Acórdão 7936/2018-TCU-Segunda Câmara, o exame da boa-fé pressupõe a verificação da atuação do gestor público com honestidade, lealdade e probidade durante toda a gestão dos recursos públicos a ele confiados ou, se for o caso, da existência de justificativa amparada no direito para as condutas que importaram inobservância aos normativos legais (peça 48, p. 3) ;
i) no caso desta TCE, diferente da situação versada no acórdão em referência, os recursos foram devidamente aplicados em aquisição de equipamentos de informática, sendo que o procedimento de compra e entrega foi regular, não havendo prejuízo ao erário (peça 48, p. 3) ;
j) ademais, os equipamentos foram instalados em unidade de saúde e prédios vinculados à SMS de Campo Grande/MS, ou seja, estavam sendo utilizados em benefício das atividades realizadas pela SESAU, ou seja, não se vislumbra o enriquecimento ilícito do IMTI ou do município de Campo Grande, tampouco o prejuízo ao erário (peça 48, p. 3) ;
k) o gestor público incorreu em erro quando transferiu a propriedade para o IMTI, com a única finalidade de atender a legislação municipal que atribuiu a uma fundação pública a gestão da tecnologia da informação, não havendo como ser exigida conduta diversa da prevista em lei, sob pena de incorrer em outro tipos de responsabilidade (peça 48, p. 3) ; e
l) destaca-se que a SMS, no Ofício n. 9.085/CGJ/SESAU, informou no final do expediente que ficou acordado que o Município realizará o recolhimento da importância do débito ao Fundo Municipal de Saúde de Campo Grande/MS, devidamente atualizado, ocasião em que enviará o comprovante de pagamento (peça 48, p. 3) .
Análise
29. A defesa apresentada pelo representante da PMCG/MS explica porque os equipamentos foram transferidos à propriedade do IMTI, alega que não houve prejuízo ao erário, reconhece o erro na transferência dos equipamentos e, ao fim, concorda em restituir os valores impugnados ao FMS do município de Campo Grande/MS.
30. Não é caso de acolher as alegações de defesa apresentadas, uma vez presente o desvio de finalidade na aplicação dos recursos, mas de considerar boa-fé na conduta dos gestores da referida prefeitura, que imaginavam dar cumprimento à Lei Municipal 4.266/2005 ao transferir os equipamentos de informática para o IMTI.
31. Assim considerada a boa-fé e a concordância da PMCG/MS em restituir os valores, com amparo no art. 202, § 3º, do RI/TCU, propor-se-á a concessão de novo e improrrogável prazo de quinze dias para o município de Campo Grande/MS recolher e comprovar o recolhimento da importância de R$ 232.310,00 aos cofres do seu Fundo Municipal de Saúde, atualizada monetariamente.
Razões de Justificativa - Leandro Mazina Martins
32. O Sr. Leandro apresentou razões de justificativa em 5/8/2019 (peça 46) . Os principais argumentos foram os seguintes:
a) os fatos apontados [na Auditoria] não lhe podem ser atribuídos, como se demonstrará, motivo pelo qual desde já se requer a anulação da Auditoria e a suspensão de todas as penalidades dela decorrente, pois as irregularidades apontadas no aludido relatório foram oportunamente esclarecidas e sanadas pela Administração, não se justificando a aplicação de penalidade com a anotação de restrição junto ao SIAFI e exigência de devolução de valores como pretendido (peça 46, p. 3) ;
b) no ano de 2017, a atual gestão do Município de Campo Grande/MS, ciente do resultado da Auditoria 15.536 realizada no ano de 2015, iniciou um trabalho para constituir o inventário do parque tecnológico da PMCG, de modo que uma força-tarefa foi mobilizada no afã de reverter integral ou parcialmente a proposta de glosa do Ministério da Saúde e já no ano seguinte, quando ainda em andamento o trabalho de levantamento do parque tecnológico (a conclusão se deu no final de 2018, pela AGETEC) , instaurou-se uma Auditoria de Acompanhamento 18.251, que visava a verificar o cumprimento das recomendações apontadas na auditoria de 2015 (peça 46, p. 3-4) ;
c) a AGETEC, órgão responsável pelo levantamento do parque tecnológico da PMCG, lançando mão de verificação 'in loco', atualização do sistema, realocação e elaboração de termo de responsabilidades, apontou que parte considerável do acervo de equipamentos de informática adquiridos na contratualização investigada teve sua utilidade comprometia em razão da obsolescência (evolução tecnológica que sabidamente reduz o tempo de vida de equipamentos de informática) e de danos decorrentes do uso, [pois] tais equipamentos foram adquiridos em 2010 e auditados em 2015, de modo que, embora os equipamentos tenham sido adquiridos com as configurações necessárias a demanda da época, passados 05 (cinco) anos - época da auditoria - e 08 (oito) anos - levantamento do parque tecnológico pela AGETEC -, tem-se que parte considerável dos equipamentos não atendem mais às necessidades do Complexo Regulador para as quais foram adquiridos, mostrando-se inviável sua realocação (peça 46, p. 5) ;
d) proposição de devolução do FNS foi reduzida para R$ 232.310,00 (duzentos e trinta e dois mil e trezentos e dez Reais) e, curiosamente, no relatório complementar da Auditoria n. 15.536, embora tenham sido mantidas as recomendações e a Constatação 381652 tenha sido convertida na Constatação 4452594, no item VII que trata Proposição de Devolução houve manifestação expressa da equipe de que não houve prejuízo (peça 46, p. 6) ;
e) embora o PTA previsse que 84 unidades do Complexo Regulador seriam beneficiadas com os equipamentos, do relatório se infere que 103 unidades foram contempladas, entre elas SESAU, IMTI, Distrito Norte e Distrito Leste e, embora a glosa revisada se refira aos equipamentos que estavam no IMTI, tais equipamentos apontados como instalados naquele instituto na verdade tinham apresentado defeito e lá estavam para manutenção ou substituição, e não para uso como apontou o relatório (peça 46, p. 6) ;
f) o simples fato de comprovadamente alguns dos equipamentos adquiridos pelo repasse estarem naquele instituto não implica que estejam 'alocados' para uso no IMTI, em inobservância ao PTA, pelo contrário, a existência de equipamentos no IMTI demonstra que a Administração promoveu desde sempre a manutenção periódica dos equipamentos, zelando pelo patrimônio público adquiridos e independentemente da fonte de recursos, geriu com zelo e transparência a guarda e manutenção dos equipamentos de informática do Município (peça 46, p. 7) ;
g) embora indiscutível e documentalmente comprovada a aquisição e existência dos equipamentos, bem como a instalação no complexo regulador, verifica-se que por arbitrariedade da equipe de auditoria (do Denasus) essas informações não foram consideradas para elaboração do relatório final 15.536, sob a parca alegação de que teriam sido intempestivamente apresentadas (peça 46, p. 8) ;
h) com a devida vênia, da análise dos vários ofícios recebidos e enviados durante a auditoria, como bem pontuado no Ofício n° 4.897/DACE/SESAU, constata-se que as informações apontadas nos Ofícios 11.131/SESAU/DACE e 13.2014/DACE/SESAU foram prestadas após o recebimento do relatório preliminar de auditoria e antes [de a ] Secretaria ser intimada da finalização dessa mesma auditoria, ou seja, antes de ser notificada do Relatório Final da Auditoria e em tempo hábil por serem consideradas na análise dos fatos e no saneamento das irregularidades que culminaram na glosa do FNS, sendo falaciosa a argumentação de que as informações foram intempestivamente apresentadas (peça 46, p. 9) ; e
i) as informações acerca do uso e destinação dos recursos, com a demonstração da localização de todos os 244 equipamentos, elide ou sana as irregularidades apontadas no Relatório, afasta a pretensão de glosa e demonstra a regularidade do emprego do dinheiro público à época da gestão do Sr. Leandro Mazina como secretário de saúde do município e de cujo cargo foi afastado em 2012, não sendo crível que venha, como pretende os auditores do TCU, a ser responsabilizado por realocações de equipamentos promovidas por outros gestores do município, pois é inconteste que, durante o período que exerceu o cargo e quando da formalização do PTA para atender ao Complexo Regulador, todas as unidades previstas no PTA foram beneficiadas pela aquisição dos equipamentos (peça 46, p. 9-10) .
Análises
33. As razões de justificativa apresentadas pelo Sr. Leandro Mazina Martins podem ser parcialmente acatadas pelo Tribunal, haja vista que os elementos contidos nos autos não permitem estabelecer inequívoco nexo de causalidade entre a conduta do responsável e a irregularidade apontada. 
34. De acordo com a matriz de responsabilização anexa à instrução de peça 37, o nexo de causalidade seria a autorização para aquisição e alocação de equipamentos em condições e locais diversos do previsto no plano de trabalho ou a omissão na supervisão de tais atos de gestão, que contribuíram decisivamente para a caracterização do desvio de finalidade na aplicação dos recursos federais recebidos.
35. A irregularidade, em si, seria desvio de finalidade na utilização de recursos federais, caracterizado pela aquisição de equipamentos não previstos no Plano de Trabalho que foram instalados no IMTI quando este instituto não estava contemplado no PTA. 
36. Assim, o secretário municipal de saúde teria autorizado aquisição de equipamentos não previstos em plano de trabalho, alocando-os indevidamente no IMTI durante o seu período de gestão. No entanto, isso não está cabalmente demonstrado nos autos, uma vez que não há informações a respeito das datas de alocação dos equipamentos, que pode ter ocorrido, em tese, após o período de gestão do referido secretário. 
37. A primeira auditoria promovida pelo Denasus abarcou o período de janeiro/2010 a abril/2015, enquanto que o Sr. Leandro Mazina ocupou o cargo de secretário municipal de saúde de 30/3/2010 a 31/12/2012. Logo, o período abrangido pela auditoria é maior do que o de gestão do responsável.
38. Essa primeira auditoria resultou no RA 15.536/Denasus, de 19/2/2016. O assunto sob enfoque foi abordado na Constatação 381652 - não apresentação de documentos que comprovassem a localização dos equipamentos relacionados no Plano de Trabalho adquiridos para implantação ou implementação dos Complexos Reguladores (peça 27, p. 7) .
39. Em 1º/4/2016 foi gerado o primeiro RAC 15.536/Denasus (peça 25) com o objetivo analisar novos documentos apresentados. Em 4/8/2016 foi gerado o segundo RAC 15.536/Denasus (peça 26) . Uma das conclusões do primeiro relatório complementar é que a verificação e a localização dos equipamentos entregues ao IMTI restaram prejudicadas, conforme apontado na transcrição abaixo (peça 25, p. 4) :
'Com relação aos equipamentos que foram comprados de acordo com a especificação técnica e atestado pelo IMTI, porém, não há comprovação de distribuição por parte do IMTI dos equipamentos para as 84 unidades contempladas no Complexo Regulador Municipal.
Quanto ao mérito das aquisições, não há de se falar, as notas fiscais, pagamentos comprovam as transações, porém não existe controle das distribuições e a entrada nas unidades de saúde propostas no plano de trabalho, ficando prejudicado a verificação e a localização dos equipamentos entregues ao IMTI.'
40. Posteriormente veio a ocorrer uma segunda auditoria, que seria o monitoramento da Auditoria 15.536/2005, a Auditoria 18.251 (item não digitalizável da peça 46, p. 94-113) . Neste relatório de auditoria (18.251) , os auditores do Denasus analisaram as justificativas apresentadas pela SMS/CG/MS no Ofício 11.131/DACE/SESAU, de 25/10/2018 (item não digitalizável da peça 46, p. 75/88) , e pelo ex-secretário municipal de saúde Leandro Mazina em carta s/n, de mesma data.
41. Na análise contida no relatório da Auditoria 18.251 está registrado que os auditores do Denasus não acataram as justificativas apresentadas, porque os gestores não apresentaram os documentos oficiais que comprovariam a realocação dos equipamentos de informática adquiridos para a implementação/implantação dos Complexos Reguladores previstos no Plano de Trabalho (item não digitalizável da peça 46, p. 100) .
42. Em resumo, os auditores do Denasus concluíram que não houve apresentação de documentos que comprovassem a localização dos equipamentos relacionados no Plano de Trabalho adquiridos para implantação ou implementação dos Complexos Reguladores, embora tenham considerados que as aquisições foram regulares, porém sem controle das distribuições, de modo que a verificação e a localização dos equipamentos entregues ao IMTI ficaram prejudicadas.
43. Logo, não é seguro afirmar que o Sr. Leandro Mazina Martins seja responsável pela alocação dos equipamentos entregues ao IMTI. 
44. Contudo, permanece a irregularidade caracterizada pelo desvio de finalidade na utilização dos recursos federais em face da aquisição de equipamentos não previstos no plano de trabalho, em infração ao disposto no art. 15 da IN/STN 1/1997: 
'Art. 15. O convênio, ou Plano de Trabalho, este quando se tratar de destinação por Portaria Ministerial, somente poderá ser alterado mediante proposta do convenente, devidamente justificada, a ser apresentada em prazo mínimo, antes do término de sua vigência, que vier a ser fixado pelo ordenador de despesa do concedente, levando-se em conta o tempo necessário para análise e decisão. (Redação alterada pela IN STN 2/2002) .'
45. Conforme consignado nos itens 13 e 14 da instrução à peça 37, independentemente de os equipamentos terem sido adquiridos com especificações não previstas no plano de trabalho, ou se correspondem ou não às características técnicas originalmente previstas, está caracterizado o desvio de finalidade, dada a destinação final dos equipamentos no IMTI, sendo incontestável que o Sr. Leandro Mazina Martins foi o gestor que praticou os atos de gestão que deram origem ao desvio de finalidade em questão, mas não pela alocação dos equipamentos em si, uma vez não se logrou demonstrar a alocação dos equipamentos entregues ao IMTI.
46. Quanto aos argumentos de que os equipamentos se encontravam no IMTI para manutenção ou para substituição de peças, não devem ser aceitos pelo Tribunal, uma vez que o responsável não apontou elemento [algum] de prova nesse sentido.
47. Dois aspectos agem a favor do ex-secretário municipal de saúde: o lapso temporal ocorrido entre as aquisições dos equipamentos e a realização da auditoria pelo Denasus, que impediu verificar quando se deu a alocação dos referidos equipamentos, e o fato de que o município de Campo Grande/MS concordou em restituir os valores ao seu FMS.
48. Logo, as razões de justificativas apresentadas pelo Sr. Leandro Mazina Martins podem ser parcialmente acatadas pelo Tribunal. Consequentemente, ele deve ter as contas julgadas regulares com ressalva e ser-lhe dada quitação. 
CONCLUSÃO
49. Em face da análise promovida nos itens 33 a 47 desta instrução, propõe-se acolher parcialmente as razões de justificativa apresentadas pelo Sr. Leandro Mazina Martins, uma vez que foram suficientes para elidir as irregularidades a ele atribuídas. Desse modo, suas contas devem ser julgadas regulares com ressalva, dando-se quitação ao responsável.
50. Em face da análise promovida nos itens 29 e 30 desta instrução, e não havendo outra irregularidade nas presentes contas, propõe-se que sejam rejeitadas as alegações de defesa do município de Campo Grande/MS, fixando-lhe novo e improrrogável prazo para recolhimento da importância devida, acrescida de atualização monetária, ao cofre credor, conforme disposto no art. 202, § 3º, do RI/TCU.
PROPOSTA DE ENCAMINHAMENTO
51. Diante do exposto, submeto os autos à consideração superior, propondo:
a) acolher as razões de justificativa apresentadas pelo Sr. Leandro Mazina Martins (CPF XXX.383.631-XX) , ex-secretário municipal de saúde de Campo Grande/MS,
b) com fundamento nos arts. 1º, inciso I, 16, inciso II, 18 e 23, inciso II, da Lei 8.443/1992, c/c os arts. 1º, inciso I, 208 e 214, inciso II, do Regimento Interno, que sejam julgadas regulares com ressalva as contas do Sr. Leandro Mazina Martins (CPF XXX.383.631-XX) , dando-lhe quitação;
c) com fundamento no art. 12, §§ 1º e 2º, da Lei 8.443/1992 e art. 202, §§ 2º e 3º, do Regimento Interno/TCU, fixar novo e improrrogável prazo de quinze dias, a contar da notificação, para que o município de Campo Grande/MS efetue e comprove, perante este Tribunal, o recolhimento da quantias a seguir especificada aos cofres do Fundo Municipal de Saúde de Campo Grande/MS, atualizadas monetariamente a partir das datas indicadas até a data do efetivo recolhimento, na forma prevista na legislação em vigor;
	VALOR ORIGINAL (R$) 
	DATA DA OCORRÊNCIA

	53.864,00
	16/12/2010

	86.433,00
	3/3/2011

	92.013,00
	13/7/2012

Valor atualizado até 27/3/2020: R$ 374.117,03 (peça 50) 
d) informar ao representante legal do município de Campo Grande/MS que a liquidação tempestiva do débito atualizado monetariamente saneará o processo e permitirá que as contas sejam julgadas regulares com ressalva, dando-se lhe quitação, nos termos do § 4º do art. 202 do Regimento Interno do TCU, ao passo que a ausência dessa liquidação tempestiva levará ao julgamento pela irregularidade das contas, com imputação de débito a ser atualizado monetariamente e acrescido de juros moratórios nos termos do art. 19 da Lei 8.443/1992, bem como à aplicação da multa prevista no art. 57 da mesma Lei 8.443/1992."
2.	O Ministério Público junto a este Tribunal, representado pelo Subprocurador-Geral Lucas Rocha Furtado, concordou com a análise e com a proposta de encaminhamento oferecidas pela unidade técnica (peça 54) .
É o Relatório.

Werther Sibut de Araujo, OAB/MS 20.868; e Marcelino Pereira dos Santos.

Subprocurador-Geral Lucas Rocha Furtado.

TOMADA DE CONTAS ESPECIAL. RECURSOS DO SISTEMA ÚNICO DE SAÚDE. REPASSE NA MODALIDADE FUNDO A FUNDO. AQUISIÇÃO E ALOCAÇÃO DE EQUIPAMENTOS NÃO PREVISTOS NO PLANO DE TRABALHO. CITAÇÃO DO MUNICÍPIO E AUDIÊNCIA DO GESTOR. ANUÊNCIA DO ENTE EM RESSARCIR O DANO AO FUNDO MUNICIPAL DE SAÚDE. FIXAÇÃO DE NOVO E IMPRORROGÁVEL PRAZO PARA O RECOLHIMENTO DO DÉBITO. CONTAS REGULARES COM RESSALVA DO GESTOR.

TOMADA DE CONTAS ESPECIAL (TCE)

Secretaria de Controle Externo de Tomada de Contas Especial - SecexTCE.

A presente Tomada de Contas Especial foi instaurada pelo Fundo Nacional de Saúde - FNS contra o Sr. Leandro Mazina Martins, ex-secretário de saúde de Campo Grande/MS, em face da não comprovação da boa e regular aplicação de recursos do Sistema Único de Saúde - SUS transferidos ao município, nos exercícios de 2010 a 2012, por ausência de documentação comprobatória dessas despesas, conforme constatado por auditoria conduzida pelo Departamento Nacional de Auditoria do SUS - Denasus, que abrangeu o período de 2010 a 2015.
2.	O Ministério da Saúde efetuou repasses ao município de Campo Grande/MS, na modalidade fundo a fundo, para que o ente adquirisse equipamentos de informática e materiais permanentes destinados às "centrais de regulação e unidades de saúde que integrassem o complexo regulador de saúde" da municipalidade. 
3.	Parte dos equipamentos comprados não estava prevista no plano de trabalho e alguns foram instalados em unidade igualmente não contemplada naquele documento. Neste caso, constatou-se que havia itens de informática alocados ao Instituto Municipal de Tecnologia da Informação - IMTI, que era o setor de informática da Prefeitura de Campo Grande/MS, no valor de R$ 232.310,00 (duzentos e trinta e dois mil, trezentos e dez reais) . 
4.	Em consequência, a equipe de auditoria do Denasus considerou que esse quantum equivaleria a dano ao erário (R$ 232.310,00, peça 26, p. 20 a 21, e peça 27, p. 8) , decorrente da seguinte irregularidade: "aquisição de equipamentos não previstos no Plano de Trabalho Aprovado - PTA, instalados no Instituto Municipal de Tecnologia da Informação (IMTI) , setor de informática da Prefeitura Municipal de Campo Grande/MS (PMCG/MS) , unidade que também não estava contemplada no PTA, referente às NFs 397, 643 e 2.530."
5.	Diante dessa situação fática, o tomador de contas atribuiu ao Sr. Leandro Mazina Martins, ex-secretário de saúde, a responsabilidade pelo prejuízo quantificado nos autos (peça 31, p. 1-5) .
6.	Nesta Corte de Contas, em instrução inicial, a Secretaria de Controle Externo de Tomada de Contas Especial - SecexTCE delimitou a responsabilidade do ex-gestor e compreendeu que o município de referência teria se beneficiado da indevida alocação de bens de informática apontada pelo Denasus (peças 37 a 39) . 
7.	Por conseguinte, com base em delegação de competência deste Relator, a unidade técnica deflagrou as seguintes citação e audiência (peças 16 e 17) : 
7.1. citação do município de Campo Grande/MS: "para apresentar alegações de defesa quanto à irregularidade caracterizada pelo desvio de finalidade consistente na aquisição de equipamentos não previstos no Plano de Trabalho, instalados no IMTI, unidade que também não estava contemplada no PTA, com recursos financeiros repassados, na modalidade fundo a fundo, pelo MS à SMSCG/MS, no período de 2010 a 2012, tendo o município se beneficiado do desvio de finalidade consistente na destinação irregular dada aos equipamentos em questão, na medida em que foram alocados em local distinto do previsto no plano de trabalho pactuado, em afronta aos arts. 15 e 26 da IN/STN 1/1997, com a redação dada pela IN/STN 2/2002"; e
7.2. audiência do Sr. Leandro Mazina Martins: "para apresentar razões de justificativa em razão da irregularidade caracterizada pelo desvio de finalidade consistente na aquisição de equipamentos não previstos no Plano de Trabalho, instalados no IMTI, em face de participar dos atos de gestão que deram ensejo ao desvio de finalidade em questão." 
8.	Tanto o ex-agente quanto o município trouxeram as suas defesas ao descortino do Tribunal (peça 46 e 48) . 
9.	Ao examinar o acervo probatório e os elementos apresentados, a Secretaria instrutiva afirmou que o município reconheceu o erro na transferência dos equipamentos ao IMTI e, ao fim, concordou em restituir os valores impugnados ao Fundo Municipal de Saúde de Campo Grande/MS. 
10.	Entende a unidade técnica que não seria o caso de acolher as alegações de defesa do ente político, uma vez que houve desvio de finalidade na aplicação dos recursos, mas que deveria ser fixado novo e improrrogável prazo para recolhimento da importância devida, acrescida de atualização monetária, conforme o disposto no art. 202, § 3º, do Regimento Interno do TCU.
11.	Quanto ao Sr. Leandro Mazina Martins, a SecexTCE registrou que a auditoria do Denasus abrangeu o período de 2010 a 2015, interregno mais extenso do que aquele em que o ex-agente esteve à frente da Secretaria de Saúde (30/3/2010 a 31/12/2012) , e que não foi possível afirmar se o ex-secretário participou da alocação indevida dos equipamentos ao IMTI, uma vez que não há documento nos autos que precise as datas dessa alocação, podendo ter ocorrido após a gestão do ex-secretário.
12.	Nesse contexto, sugere a unidade técnica que a defesa apresentada pelo Sr. Leandro Mazina Martins seja parcialmente acatada e que o Tribunal julgue as suas contas regulares com ressalva, conferindo-lhe quitação. 
13.	Fixados o iter, a análise de mérito e o desfecho alvitrado para o feito, passo ao exame das questões que sobressaem do processo e das principais alegações trazidas ao conhecimento do Tribunal.
14.	Preliminarmente, destaco que foi providencial a medida adotada pela unidade técnica de incluir o município no polo passivo desta Tomada de Contas Especial. Esse saneamento processual foi necessário e está em afino com o Acórdão 1072/2017-TCU-Plenário (rel. min. Bruno Dantas) , que, entre outras proposições, disciplinou que, diante das despesas irregulares realizadas com verbas do SUS em benefício da comunidade local, compete "ao ente federado a obrigação de recompor, com recursos próprios, os valores gastos indevidamente, atualizados monetariamente, ao fundo de saúde do ente beneficiário do repasse". 
15.	Quanto ao ex-agente, a Secretaria instrutiva delimitou a sua responsabilidade, vislumbrando chamá-lo aos autos "não como causador de dano ao erário, mas como potencial responsável por contribuir para o desvio de finalidade na aplicação dos recursos, hipótese passível apenas de sanção, e não de condenação em débito."
16.	Como visto no Relatório precedente e no resumo acima, as irregularidades que grassaram este processo decorreram de achados identificados em fiscalização conduzida pelo Denasus, conforme o Relatório da Auditoria 15.536, versões original (peça 27) e complementares (peças 25 e 26) . Reproduzo os trechos que registram as ocorrências em questão:
"Constatação: aquisição de equipamentos não previstos e não pactuados no Plano de Trabalho Aprovado. 
Evidência: não foi apresentada documentação da alteração e ou reformulação do Plano de Trabalho Aprovado, referente ao Contrato nº 302/2010, devidamente autorizado pelo Ministério da Saúde, para aquisição de mais equipamentos de informática. No Primeiro Termo Aditivo datado de 23/08/2012, parte do referido contrato, consta somente o acréscimo no percentual financeiro previsto no artigo 65, da Lei nº 8.666/93, conforme já apontado na Constatação nº 381771. Sendo assim, a aquisição, em quantidade maior de equipamentos não previstos e ou pactuados no Plano de Trabalho Aprovado, descumpre os incisos I e II, do artigo 2º da Portaria GM/MS nº 2907/2009, vigente à época em consonância com o artigo 14, da Portaria GM/MS nº 2923/2013 (...) ." (peça 26, p. 8) .
 (...) 
"Constatação: não apresentação de documentos que comprovem a localização dos equipamentos relacionados no Plano de Trabalho adquiridos para implantação/implementação dos Complexos Reguladores.
Evidência: a comprovação da localização dos equipamentos detalhados no Plano de Trabalho ficou prejudicada, devido a não apresentação de documentos que comprovem a localização/número do registro patrimonial e termo de responsabilidade de entrega dos equipamentos devidamente assinados pelos responsáveis dos setores destinados, em desacordo com a Instrução Normativa nº 205/1988 da Presidência da República, que versa sobre o tombamento dos bens, e artigos 84 e 90 do Decreto-lei nº 200/1967, embora os processos de despesa (notas de empenho, notas de pagamento, transferências bancárias e notas fiscais) apresentadas estejam regulares, ou seja, dentro do objeto a que se destina (aquisição de equipamentos de informática) ." (peça 26, p. 5) .
17.	O município afirma, em substância, que os equipamentos foram transferidos à propriedade do IMTI, porquanto o instituto tinha a finalidade de coordenar e implantar todos os serviços referentes à tecnologia da informação (TI) , e que não houve prejuízo ao erário. No entanto, reconhece o erro na transferência dos equipamentos e, ao fim, concorda em restituir os valores impugnados ao Fundo Municipal de Saúde de Campo Grande/MS.
18.	O fato de o IMTI ter atribuição relacionada à área de TI do município, por si só, não o credencia a ser destinatário dos equipamentos em questão, haja vista que o referido instituto não constava do plano de trabalho como beneficiário dos bens. Relembre-se que os equipamentos de informática e materiais permanentes deveriam ser integralmente direcionados às "centrais de regulação e unidades de saúde que faziam parte do complexo regulador de saúde" da municipalidade, o que não era o caso do IMTI.
19.	Sobre a assertiva de que não houve dano ao erário, reitero que a jurisprudência desta Corte consolidou o entendimento de que, em hipóteses quejandas, nas quais se verificam irregularidades em gastos com recursos do SUS que beneficiam a comunidade local, cabe "ao ente federado a obrigação de recompor, com recursos próprios, os valores gastos indevidamente, atualizados monetariamente, ao fundo de saúde do ente beneficiário do repasse", conforme indicado no item 14 acima, sob referência da decisão paradigma (Acórdão 1072/2017-TCU-Plenário, rel. min. Bruno Dantas) .
20.	 Quanto à concordância do município em restituir os valores em epígrafe ao Fundo Municipal de Saúde de Campo Grande/MS, entendo, na linha do que sugeriu a unidade técnica, que pode ser fixado novo e improrrogável prazo, nos termos do art. 12, §§ 1º e 2º, da Lei 8.443/1992 c/c art. 202, §§ 2º e 3º, do RI/TCU, para que o ente recomponha a quantia ao aludido Fundo, acrescida tão somente de correção monetária a partir das correspondentes datas, até o efetivo recolhimento.
21. 	Outrossim, deve-se autorizar o pagamento da dívida, caso solicitado, em 36 parcelas mensais e dar ciência ao ente de que o recolhimento tempestivo da quantia apurada, atualizada monetariamente, saneará o processo em relação ao município e implicará o julgamento de suas contas regulares com ressalva, mas que a ausência dessa liquidação tempestiva levará ao julgamento pela irregularidade das contas, com imputação do débito, a ser atualizado monetariamente e acrescido de juros de mora.
22.	Sobre o Sr. Leandro Mazina Martins, compulsando o Relatório de Auditoria produzido pelo Denasus (versões original e complementares) , verifico que não há base documental firme a indicar que o ex-gestor tenha participado da alocação dos equipamentos em condições e locais diversos do previsto no plano de trabalho ou, ainda, que tenha se omitido na supervisão desse ato ora impugnado. Por conseguinte, acolho a interpretação da SecexTCE de não responsabilizar o ex-gestor pela alocação indevida dos equipamentos ao IMTI, ante a ausência de elementos no processo para afirmar que essa irregularidade ocorreu na sua gestão. Relembre-se que o ex-agente esteve à frente da Secretaria de Saúde de 30/3/2010 a 31/12/2012 e que a fiscalização do Denasus abrangeu o período de 2010 a 2015, mas não logrou êxito em precisar a data em que a irregularidade ocorreu.
23.	Quanto à aquisição de equipamentos não previstos no plano de trabalho (objeto de audiência do responsável) , o Relatório do Denasus não especificou bem em que medida se deu essa falha, conforme a descrição do achado reproduzida no item 16 acima. 
24.	Diante desse contexto, acolho a sugestão de encaminhamento da SecexTCE na linha de que as contas do ex-secretário sejam julgadas regulares com ressalva, conferindo-lhe quitação.
	Ante o exposto, manifesto-me por que seja aprovada a deliberação que ora submeto a este Colegiado.
T.C.U., Sala das Sessões, em 16 de junho de 2020.
MARCOS BEMQUERER COSTA
Relator